【裁判字號】    97,易,1551
【裁判日期】    971017
【裁判案由】    詐欺
【裁判全文】
臺灣彰化地方法院刑事判決              97年度易字第1551號
公  訴  人  臺灣彰化地方法院檢察署檢察官
被      告  乙○○
上列被告因詐欺案件，經檢察官聲請以簡易判決處刑（97年度偵
字第6390號），本院彰化簡易庭認為不宜逕以簡易判決處刑，簽
移由本院改依通常程序審理（97年度彰簡字第862號），本院依
簡式審判程序判決如下：
    主  文
乙○○幫助意圖為自己不法之所有，以詐術使人將本人之物交付
，處拘役拾日，如易科罰金，以新臺幣壹仟元折算壹日。
    犯罪事實
一、乙○○明知提供電話門號予不相識之人使用，該人可藉此實
    施犯罪行為並躲避追查，竟基於幫助他人實施詐欺取財犯行
    之不確定故意，於民國96年10月12日，在彰化火車站附近，
    以新臺幣 (下同)1000 元之代價，將其向臺灣大哥大股份有
    限公司申辦之0000-000000號行動電話門號，提供予真實姓
    名年籍不詳之成年男子使用，該名男子所屬詐騙集團成員即
    以該電話門號作為收購人頭帳戶之聯絡工具。嗣有黃綸誠(
    業經臺灣新竹地方法院檢察署以97年度偵字第3467號聲請簡
    易判決處刑)輾轉向其姪兒汪珍瑋之同學莊明洲，借得臺灣
    郵政新竹郵局帳戶 (戶名: 莊明洲、局號:0000000、帳號
    :0000000) 之存摺及提款卡含密碼後，即於96年9月至11月
    間某日，在不詳處所，撥打上開0000-000000號電話與真實
    姓名年籍不詳綽號「阿扁」之男子取得連繫，隨即將上開帳
    戶存摺等資料交付予「阿扁」。嗣「阿扁」所屬詐欺集團成
    員即以友人之妻亟需款項為由，誘使甲○○○於96年11月13
    日，將50000元匯入莊明洲所申請使用之上開新竹郵局帳戶
    內，以此方式詐欺取財得手。嗣因甲○○○察覺有異，始報
    警查悉上情。
二、案經新竹市警察局第三分局報請臺灣新竹地方法院檢察署呈
    請臺灣高等法院檢察署檢察長令轉臺灣彰化地方法院檢察署
    檢察官偵查聲請以簡易判決處刑。
    理    由
一、本件被告乙○○所涉為死刑、無期徒刑、最輕本刑為三年以
    上有期徒刑或高等法院管轄第一審案件以外之罪，並於本院
    行準備程序時就被訴事實為有罪之陳述，本院合議庭依刑事
    訴訟法第273條之1第1項規定，裁定改由受命法官獨任行簡
    式審判程序，先予敘明。
二、上揭犯罪事實，業據被告乙○○於偵查及本院審理時坦承不
    諱；核與證人黃綸成、甲○○○證述情節相符；並有臺灣
    郵政新竹郵局帳戶之申設人資料、交易明細；及電話通聯調
    閱查詢單、被害人匯款資料等在卷可稽，足認被告自白與事
    實相符。再者，現申辦行動電話門號並無特殊困難，倘有陌
    生人不以自己名義申請，反向不特定人收取電話門號使用，
    必當懷疑其目的即在於遂行詐取財物等不法犯行；又被告為
    圖取1000元，甘將自己電話門號供人使用，顯見被告可預見
    該陌生人用以實施詐欺犯行，逃避追查，是被告主觀上應具
    有幫助他人詐取財物之不確定故意甚明；又該陌生人取得被
    告電話門號後，以該電話門號作為收購人頭帳戶之聯絡工具
    ，以遂行詐取財物犯行，被告提供電話門號之行為，顯亦提
    供詐騙集團成員詐欺取財之助力。綜上，本件事證明確，被
    告犯行洵堪認定，應依法論科。
三、查本件詐騙集團成員共同基於為自己不法所有之犯意，以詐
    術使被害人陳景全陷於錯誤，而交付財物，核渠等所為，均
    係犯刑法第339條第1項詐欺取財罪。又按刑法上之幫助犯，
    係指以幫助之意思，對於正犯資以助力，而未參與實施犯罪
    之行為者而言（最高法院49年臺上字第77號判例參照），
    本件被告提供上開電話門號，供詐騙集團為前揭收購帳戶之
    聯絡工具，給予詐騙集團助力，顯係基於幫助他人詐欺取財
    之犯意為之，且依卷存證據所示，被告並無親自參與詐欺被
    害人或提領贓款之詐欺取財構成要件行為，是被告所為核屬
    刑法詐欺取財罪構成要件以外之行為。核被告所為，係犯刑
    法第30條第1項、第339條第1項幫助詐欺取財罪。被告係幫
    助他人詐欺取財，屬幫助犯，爰依刑法第30條第2項規定，
    減輕其刑。爰審酌被告任意提供自己之電話門號予不法份子
    使用，減少詐欺者遭查獲之風險，惟其坦承犯行，態度尚佳
    ，亦非屬詐騙集團成員，暨其犯罪動機、智識程度等一切情
    狀，量處如主文所示之刑，並諭知易科罰金之折算標準，以
    資懲儆。
據上論斷，應依刑事訴訟法第273條之1第1項、第299條第1項，
刑法第30條第1項前段、第2項、第339條第1項、刑法第41條第1
項前段，刑法施行法第1條之1第1項、第2項前段，判決如主文。
本案經檢察官蔡明達到庭執行職務
中    華    民    國    97    年    10    月    17    日
                  刑事第四庭      法  官  吳俊螢
以上正本證明與原本無異。
如不服本判決，應於判決送達後10日內，向本院提出上訴書狀，
上訴書狀應「敘述具體上訴理由」，並按他造當事人之人數附繕
本。「切勿逕送上級法院」。
告訴人或被害人對於判決如有不服具備理由請求檢察官上訴者，
其上訴期間之計算係以檢察官收受判決正本之日期為準。
中    華    民    國    97    年    10    月    17    日
                                  書記官  林怡吟
附錄論罪科刑法條：
中華民國刑法第339條第1項
（普通詐欺罪）
意圖為自己或第三人不法之所有，以詐術使人將本人或第三人之
物交付者，處5年以下有期徒刑、拘役或科或併科1千元以下罰金
。


司法院資訊處製作；財團法人民間司法改革基金會備份。
